臺灣花蓮地方法院刑事判決
111年度原易字第21號
公  訴  人  臺灣花蓮地方檢察署檢察官
被      告  董俊傑


選任辯護人  徐韻晴律師（法扶律師）          
被      告  陳德修



上列被告因竊盜案件，經檢察官提起公訴（110年度偵字第1863
號），本院判決如下：
    主  文
庚○○共同犯竊盜罪，處有期徒刑貳月，如易科罰金，以新臺幣壹
仟元折算壹日。
戊○○共同犯竊盜罪，處有期徒刑肆月，如易科罰金，以新臺幣壹
仟元折算壹日。未扣案之犯罪所得新臺幣貳仟元沒收，於全部或
一部不能沒收或不宜執行沒收時，追徵其價額。
    事  實
庚○○原欲向乙○○購買漂流木，惟久候乙○○多時仍未見乙○○，遂與
戊○○共同意圖為自己不法之所有，基於竊盜之犯意聯絡，於民國
109年12月30日上午9時23分許，在花蓮縣光復鄉中山路之處所（
地址詳卷，下稱本案處所），由戊○○指示不知情之甲○○、丙○○、
丁○○將庚○○事先挑揀好、尚待秤重估價之漂流木5棵（下稱本案
漂流木），搬上庚○○所駕駛之車牌號碼000-0000號自用小貨車上
，庚○○因此支付戊○○新臺幣（下同）2000元作為代價，未經秤重
估價即直接將本案漂流木載走而行竊得手。
    理  由
壹、證據能力
    按被告以外之人於審判外之言詞或書面陳述，除法律有規定
    者外，不得作為證據；被告以外之人於審判外之陳述，雖不
    符前4條之規定，而經當事人於審判程序同意作為證據，法
    院審酌該言詞陳述或書面陳述作成時之情況，認為適當者，
    亦得為證據，刑事訴訟法第159條第1項、第159條之5第1項
    分別定有明文。查就檢察官所提出之供述證據，被告庚○○及
    其辯護人、被告戊○○對於證據能力部分均表示同意有證據能
    力等語（見本院卷第76頁），本院審酌該等證據核無違法取
    證或證明力顯然過低之情事，依各該陳述作成時之狀況並無
    不適當或顯不可信之情形，自均得為證據，合先敘明。
貳、得心證之理由
一、訊據被告庚○○就上開犯行坦承不諱，被告戊○○則矢口否認有
    何竊盜犯行，辯稱：我只是去做工的，當天被告庚○○早就到
    了，我最晚到，車子早就在門口，其他工人已經在搬，我根
    本不知情，我沒有慫恿被告庚○○也沒有指示工人把漂流木搬
    上車，被告把2000元揉成一團丟給我，叫我買便當跟涼水給
    工人，只因為我拿了這2000元，就說我竊盜，還要我分擔和
    解金云云。
二、經查：
  ㈠證人即共同被告庚○○於警詢中證稱：我當時開車牌號碼000-0
    000號自用小貨車至本案處所，想跟乙○○購買本案漂流木，
    我在該處等待乙○○過來幫本案漂流木秤重，秤完重才好算價
    錢等語（見警卷第9頁），核與證人即告訴人乙○○於警詢及
    偵訊時證稱：本案漂流木是我從法院拍定的，本來就放在本
    案處所，我是得標人，要把本案漂流木載走，案發前1天，
    被告庚○○有來說要跟我買木頭，我請他隔天一早再過來，但
    隔天並沒有遇見他，後來我把本案處所的木頭都運回宜蘭，
    清點後才發現有短少等語（見警卷第139頁至第140頁，偵卷
    第110頁至第111頁）相符，並有本院拍定證明書附卷可稽（
    見警卷第193頁），是本案漂流木為告訴人所有、暫時存放
    於本案處所，且被告庚○○曾向告訴人表示欲購買本案漂流木
    ，惟仍待秤重估價等情，首堪認定。
　㈡嗣於109年12月30日上午9時23分許，在本案處所，由不知情
    之證人甲○○、丙○○、丁○○將本案漂流木搬運至被告庚○○所駕
    駛之車牌號碼000-0000號自用小貨車上，被告庚○○交付2000
    元與被告戊○○，被告戊○○則持部分現金購買飲料、便當等物
    交付在場之工人，被告庚○○即將本案漂流木載運至花蓮縣光
    復鄉中山路（詳卷）之木藝館存放而行竊得手等情，則為兩
    造所不爭執（見本院卷第74頁至第75頁），且據證人甲○○、
    丙○○、丁○○證述在卷（見偵卷第55頁至第56頁、第58頁至第
    60頁、第63頁至第64頁），並有現場照片、監視器錄影畫面
    截圖在卷可佐（見警卷第197頁至第225頁），是此部分事實
    ，亦堪認定。
　㈢再查，證人即共同被告庚○○於偵訊時證稱：我在現場先挑好
    木頭，等不到宜蘭老闆（即告訴人）來，我等不及，阿川（
    即被告戊○○）就叫我先搬上車，他跟我要2000元請其他工人
    喝涼水，我有給他2000元，是戊○○直接叫我開車去，戊○○再
    叫他們搬木頭上車，我本來跟戊○○說我要等宜蘭老闆來，他
    說不用，我知道他是想讓我還沒得到宜蘭老闆同意之前就把
    木頭搬走等語（見偵卷第66頁至第67頁），且觀上開監視器
    錄影畫面截圖可知，被告庚○○於109年12月30日上午9時2分
    許就已經抵達本案處所，且當時門口尚未停放車牌號碼000-
    0000號自用小貨車，係於同日上午9時25分許，方停放於本
    案處所門口，足證被告庚○○並非一開始即意在竊取本案漂流
    木，而係久候告訴人未果，才起意不待告訴人同意即取走本
    案漂流木。
　㈣又同日上午9時24分許，被告戊○○站在本案處所門口招手指示
    被告庚○○倒車駛入本案處所門口，並旋即與本案處所屋主之
    弟弟翁維政攀談並將其帶入屋內，此亦有前述監視器錄影畫
    面截圖可佐，證人翁維政亦於偵訊時證稱：當天我有在場，
    戊○○叫我進到屋子裡面，說後面那裡有漏水，有需要整修可
    以找他們，當時其他工人都還在外面，我進去之前，木頭還
    沒上車，出來之後就發現木頭已經在車上等語（見偵卷第11
    1頁），足認係被告戊○○對於被告庚○○意欲不待告訴人到場
    即取走知之甚詳，方指示被告庚○○開車準備載運木頭，並引
    開證人翁維政。
　㈤末查，證人甲○○於偵、審時證稱：庚○○有在現場跟戊○○講要
    挑哪幾塊木頭，然後叫我們搬上車；所有搬木頭的工作都是
    戊○○叫我們搬的，戊○○沒有動手搬，都是等他發號施令後，
    我們才動手，但庚○○也有參與指揮我們等語（見偵卷第63頁
    ，本院卷第119頁、第121頁至第122頁），證人丙○○亦於偵
    、審時證稱：開車的人有挑哪幾塊木頭叫我們搬上車；是我
    跟我兒子（即證人丁○○）在整理倉庫的時候，戊○○到後面，
    說麻煩一下去外面幫忙搬木頭，是戊○○叫我們出去搬木頭，
    我們才出去，後面另外一個（即被告庚○○）也有指揮要搬「
    這一塊」、「這一塊」等語（見偵卷第59頁，本院卷第125
    頁至第126頁、第128頁）；證人丁○○於偵、審時證稱：一個
    開小貨車的來選木頭，並叫我們搬上車，叫我們搬上車的就
    是開貨車的人；戊○○指使我們，叫我們搬上車，有指給我們
    看要搬到哪台車上，但不記得庚○○有無指示搬哪幾棵木頭等
    語（見偵卷第56頁，本院卷第131頁至第133頁），而被告庚○○則供稱：那時候本案漂流木就在角落那邊，都放在角落了
    等語（見本院卷第141頁）。互核上開證人之證詞與被告庚○○之供述，雖然上開證人就被告庚○○有無指示搬運證述不一
    ，惟被告庚○○事先已挑揀好本案漂流木並集中放置，即便被
    告庚○○並未明確指示上開證人，其挑揀之行為本身亦帶有特
    定標的之意義；而上開證人就係於何處聽聞被告戊○○指示搬
    運乙節有所出入，惟當日之搬運工作並非僅有本案漂流木，
    且已過相當時日，則上開證人就此部分有所出入與常情無違
    ，然就被告戊○○曾指示搬運乙節則均證述明確，參以前述被
    告戊○○指示被告庚○○停車、帶離證人翁維政，均足認被告戊○○對本案犯行知悉而具有竊盜故意。
三、被告戊○○雖以前詞置辯，惟查，被告庚○○係待被告戊○○指示
    後，才將車輛停放於本案處所之門口，證人甲○○、丙○○、丁○○始接續搬運本案漂流木至車輛上，業認定如前，是被告戊○○辯稱其不知情，其抵達本案處所時，車輛已在門口、上開
    證人已經在搬運等情，顯與事實不符，自無從為對其有利之
    認定。
四、綜上所述，被告庚○○自白與事實相符，堪以採信，被告戊○○
    所辯並不足採。從而，本案事證明確，被告犯行均堪認定，
    應依法論罪科刑。
參、論罪科刑
一、核被告所為，均係犯刑法第320條第1項竊盜罪。被告間對本
    案犯行有犯意聯絡與行為分擔，應論以共同正犯。被告利用
    不知情之甲○○、丙○○、丁○○以遂行本案竊盜犯行，為間接正
    犯。
二、爰審酌被告庚○○明知應待告訴人到場始能購買本案漂流木，
    卻一時興起貪念，不待告訴人到場即擅自取走本案漂流木，
    對告訴人之財產法益無所尊重，所為確有不該，惟念被告庚○○坦承犯行，並將本案漂流木返還告訴人，有贓物認領保管
    單2紙附卷可證（見警卷第189頁至第191頁），認犯後態度
    尚可，兼衡其國中畢業之智識程度、從事室內裝潢及木藝品
    工程、家庭經濟狀況不佳、仍須扶養母親、2名未成年子女
    等一切情狀（見本院卷第145頁）；及審酌被告戊○○始終否
    認犯行，所辯顯與監視器畫面所呈結果不符，又屢屢打斷訴
    訟程序之進行，認犯後態度非佳，兼衡其居於本案主導之地
    位、國中肄業之智識程度、擔任打雜工、家庭經濟狀況不佳
    、仍須扶養祖母、母親及1名大學剛畢業之兒子等一切情狀
    （見本院卷第145頁），分別量處如主文所示之刑，並諭知
    易科罰金之折算標準。
三、至被告庚○○之辯護人為被告請求為緩刑宣告乙節，查被告庚○○並未取得告訴人之諒解，且對於是否與被告戊○○共同竊盜
    前後供述不一，就本案漂流木之返還，初始僅返還其中4棵
    ，所餘1棵卻因深得其喜愛，而未於一開始即併同返還，綜
    觀上情，難認被告庚○○已深刻悔悟而適宜給予緩刑。　
四、沒收：
　㈠本案漂流木雖為被告之犯罪所得，惟均已發還告訴人，業如
    前述，依刑法第38條之1第5項之規定，不予宣告沒收、追徵
    。
  ㈡被告戊○○自被告庚○○所獲得之2000元，既係因本案竊盜犯行
    所獲得之對價，依刑法第38條之1第4項之規定，亦屬犯罪得
    ，應依刑法第38條之1第1項前段、第3項之規定宣告沒收，
    於全部或一部不能沒收或不宜執行沒收時，追徵其價額。至
    被告戊○○將部分犯罪所得贈與證人甲○○、丙○○、丁○○，因上
    開證人並非共同被告，即非屬犯罪所得之分贓，而僅係被告
    戊○○處分其犯罪所得之行為，自不應將上開處分之部分予以
    扣除，附此敘明。
據上論斷，應依刑事訴訟法第299條第1項前段，判決如主文。
本案經檢察官己○○提起公訴，檢察官簡淑如到庭執行職務。
中　　華　　民　　國　　111 　年　　6 　　月　　14　　日
　　　　　　　　　刑事第二庭    法　官　黃夢萱
以上正本證明與原本無異。
如不服本判決應於收受送達後20日內向本院提出上訴書狀，並應
敘述具體理由。其未敘述上訴理由者，應於上訴期間屆滿後20日
內向本院補提理由書(均須按他造當事人之人數附繕本)「切勿逕
送上級法院」。告訴人或被害人如對於本判決不服者，應具備理
由請求檢察官上訴，其上訴期間之計算係以檢察官收受判決正本
之日期為準。
辯護人依據刑事訴訟法第346條、公設辯護人條例第17條及律師
法第32 條第2項、第36條等規定之意旨，尚負有提供法律知識、
協助被告之義務（含得為被告之利益提起上訴，但不得與被告明
示之意思相反）。
因疫情而遲誤不變期間，得向法院聲請回復原狀。
中　　華　　民　　國　　111 　年　　6 　　月　　16　　日
                                書記官  張亦翔 
附錄本案論罪科刑法條全文
刑法第320條第1項
意圖為自己或第三人不法之所有，而竊取他人之動產者，為竊盜
罪，處五年以下有期徒刑、拘役或五十萬元以下罰金。